臺灣板橋地方法院刑事判決
公　訴　人　臺灣板橋地方法院檢察署檢察官
被　　　告　丁○○
上列被告因偽造文書等案件，經檢察官提起公訴（93年度偵字第
2197號），被告於本院準備程序中就被訴事實為有罪之陳述，經
本院合議庭裁定由受命法官獨任以簡式審判程序審理，本院判決
如下：
    主  文
丁○○共同行使偽造私文書，足以生損害於他人，累犯，處有期
徒刑伍月，如易科罰金，以佰元折算壹日。扣案如附表編號三
所示信用卡之信用卡簽帳單持卡人存根聯壹紙，及未扣案如附表
編號三所示信用卡之信用卡簽帳單特約商店存根聯上偽造「甲○
○」署名壹枚，均沒收之。
    事  實
一、丁○○前因違反肅清煙毒條例案件，經本院於民國85年8 月
    22日以85年度訴字第975號判決判處有期徒刑3年2 月確定，
    嗣經執行，於87年4 月24日假釋出監交付保護管束，後經撤
    銷前開假釋，再執行殘刑有期徒刑1 年7月10日，而於91年6
    月4 日縮刑期滿執行完畢（於本件構成累犯）；又因竊盜案
    件，經本院於92年11月28日以92年度簡字第3223號判決判處
    拘役30日確定，竟猶不知悔改，因積欠友人陳衍宏（另業經
    檢察官以曾經判決確定而為不起訴處分在案）新臺幣（下同
    ）1 萬元，遂與陳衍宏共同基於意圖為自己不法所有之犯意
    聯絡，於93年1 月13日15時30分許，由陳衍宏騎乘機車搭載
    丁○○，行經臺北縣中和市○○路公園旁，見甲○○之父沈
    益平所有而由甲○○使用之車號：ＧＰ─4238號自用小客車
    車窗玻璃未予關閉，有機可乘，遂以由陳衍宏下手行竊，丁
    ○○在旁把風之方式，共同竊取甲○○置於前開自用小客車
    內之男用手提包1 只（內有如附表編號一、二、三所示之銀
    行信用卡各1張、中國信託商業銀行提款卡1張、支票簿1 本
    及駕駛執照1 張），得手後隨即離去；丁○○復與陳衍宏共
    同謀議，由丁○○盜刷前開竊得之銀行信用卡詐購行動電話
    以抵償積欠陳衍宏之欠款，2 人遂基於意圖為自己不法所有
    及行使偽造私文書之犯意聯絡，於同日17時5 分許，共同持
    前開竊得如附表編號一、二、三所示之銀行信用卡，至位於
    臺北縣板橋市○○路○段31號地下1樓之家樂福賣場內，由陳
    衍宏先指定所欲購買之行動電話機種及型號為ＮＯＫＩＡ牌
    6108型號（價值9580元）後，丁○○遂持前開竊得如附表編
    號一所示之銀行信用卡至收銀臺刷卡結帳，惟收銀臺刷卡機
    顯示該張信用卡「不核准」，丁○○隨即持前開竊得如附表
    編號二所示之銀行信用卡刷卡結帳，因該張信用卡已逾有限
    期限故亦無法成功刷卡，丁○○又持前開竊得如附表編號三
    所示之銀行信用卡交付該賣場收銀員王碧琴刷卡消費，並冒
    用「甲○○」名義在該1式2聯之信用卡簽帳單持卡人存根聯
    上顧客簽名欄內偽造「甲○○」署名1 枚，藉由複寫之方式
    ，同時在該信用卡簽帳單特約商店存根聯上顧客簽名欄內亦
    偽造「甲○○」署名1 枚，作為以甲○○名義購物消費並允
    諾付款予發卡銀行之意思表示，而偽造甲○○名義之信用卡
    簽帳單私文書，並將該偽造之1式2聯信用卡簽帳單私文書交
    付予該賣場收銀員王碧琴以行使之，致使該賣場收銀員王碧
    琴陷於錯誤，誤信刷卡消費購物之人即為甲○○本人，因而
    交付前開ＮＯＫＩＡ牌6108型號之行動電話1 只予丁○○，
    丁○○隨即將該只盜刷信用卡詐購所得之行動電話交付予陳
    衍宏以抵償欠款，足以生損害於富邦商業銀行對於信用卡持
    卡人刷卡消費身分查核管理之正確性、家樂福賣場對於顧客
    持卡消費購物交易之正確性及甲○○本人。丁○○與陳衍宏
    2 人見此手法可行，竟食髓知味，欲以相同方式持該如附表
    編號三所示之銀行信用卡再盜刷詐購其他行動電話，惟尚未
    著手之際，因前該收銀員王碧琴見丁○○神情慌張，察覺其
    神色有異，隨即通知該賣場安全課人員乙○○報警，經警前
    往上址當場查獲丁○○，並自丁○○身上起獲甲○○失竊如
    附表編號一、二、三所示之銀行信用卡各1張、支票1本及丁
    ○○盜刷信用卡所得之信用卡簽帳單持卡人存根聯1紙。陳
    衍宏在旁見事跡敗漏，旋攜帶前開共同詐得之行動電話1只
    逃離現場。
二、案經臺北縣政府警察局海山分局報請臺灣板橋地方法院檢察
    署檢察官偵查起訴，因丁○○於本院準備程序中就被訴事實
    為有罪之陳述，嗣經本院合議庭裁定以簡式審判程序審理。
    理  由
一、按本件被告丁○○所犯係死刑、無期徒刑、最輕本刑為三年
    以上有期徒刑以外之罪，被告於準備程序中就前揭被訴事實
    為有罪之陳述，經本院告知簡式審判程序之旨，並聽取公訴
    人與被告之意見後，認無不得或不宜依簡式審判程序審理之
    情形，爰依刑事訴訟法第273條之1第1 項之規定，以裁定由
    受命法官獨任進行簡式審判程序審理，合先敘明。
二、右揭犯罪事實，業據被告丁○○於警詢、偵查中及本院審理
    時均供承不諱，核與被害人甲○○於警詢時指述之情節相符
    ，並經證人即家樂福賣場安全課人員乙○○、收銀員王碧琴
    於警詢時證述屬實，復有臺北縣政府警察局贓物認領保管單
    1紙、信用卡持卡人存根聯1紙及失竊信用卡照片1 幀在卷足
    憑。堪認被告前開出於任意性之自白確與事實相符。本件事
    證明確，被告犯行堪以認定，應依法論科。
三、按持信用卡交易，基本上於聯合信用卡中心不依契約給付持
    卡人所消費之帳款予特約商店時，持卡人對於特約商店仍直
    接負有給付價金義務，從而持信用卡交易與通常之買賣，並
    無差異，僅在價金給付上由發卡銀行經由信用卡中心代為付
    帳，而發卡銀行經由信用卡中心給付特約商店價金時，則事
    後之權利關係發生變動，亦即由持卡人對於發卡銀行負擔給
    付價金債務而已，是持卡人與特約商店間之交易，乃係以信
    任關係為基礎的繼續性信用販賣契約，倘持卡人並無支付價
    金之意思與能力，向特約商店提示信用卡消費，係屬對特約
    商店及其店員施行詐欺。次按簽帳單係以文字為一定之意思
    表示，持信用卡刷卡消費時，在簽帳單上簽署姓名，除表示
    已收受特約商店所交付之交易標的物或消費標的，並同意依
    據信用卡使用約定，依照簽帳單金額付款予發卡銀行之意，
    屬私文書之一種；行為人不法利用他人信用卡至特約商店消
    費，行為人須提示信用卡，並須在簽帳單上冒用原持卡人名
    義簽名認證，此為信用卡交易制度中極為重要之一道手續，
    顯示簽帳單為一權利義務或法律關係之證明，冒用他人名義
    於簽帳單上簽名，即足以表示原持卡人有依簽帳單所載內容
    消費之權利義務關係，此與在事先印妥內容之收據或定型化
    契約上偽簽他人姓名之情形相同，且與刑法第217條第1項單
    純偽造署押之情形迥然不同，自屬刑法第210 條偽造私文書
    之範疇。查被告丁○○於竊得前開被害人甲○○之男用手提
    包後，意圖為自己不法之所有，在1式2聯之信用卡簽帳單上
    偽造「甲○○」署名（連同複寫所偽造之署名共計有2 枚）
    ，而偽造屬私文書性質之信用卡簽帳單，被告再將信用卡簽
    帳單交予特約商店收銀員以行使之，表示「甲○○」收受店
    家所交付之交易標的物，並確認交易金額，以及同意依據信
    用卡使用約定，依照簽帳單金額付款予發卡銀行之意，致使
    店家在以肉眼核對信用卡簽帳單上之簽名與信用卡上之簽名
    相符後，誤認被告為合法之持卡人而陷於錯誤，交付其所選
    購商品之行為，均足以生損害於富邦商業銀行對於信用卡持
    卡人刷卡消費身分查核管理之正確性、家樂福賣場對於顧客
    持卡消費購物交易之正確性及甲○○本人權益。核被告丁○
    ○所為，係犯刑法第320條第1項之竊盜罪，同法第216 條、
    第210條之行使偽造私文書罪，及同法第339條第1 項之詐欺
    取財罪。被告於前開信用卡簽帳單上偽簽「甲○○」姓名之
    偽造署押行為，係偽造私文書之部分行為，而被告偽造私文
    書之低度行為，復為其行使之高度行為所吸收，均不另論罪
    。被告先後持如附表所示之3 張信用卡向家樂福賣場收銀員
    表示為合法持卡人以刷卡詐購行動電話，係基於同一詐欺取
    財之犯意，在時間、空間均為密切之情形下所為單一行為之
    數個舉動，應為接續犯而為單純一罪。被告丁○○與友人陳
    衍宏就前開犯行，均有犯意聯絡及行為分擔，均為共同正犯
    。被告所犯上開3 罪間，有方法、目的之牽連關係，應依刑
    法第55條後段牽連犯之規定從一重之行使偽造私文書罪處斷
    。被告有如事實欄所載之犯罪科刑及執行紀錄，有臺灣高等
    法院被告前案紀錄表1 份在卷可查，被告於受有期徒刑之執
    行完畢後，5 年內再犯有期徒刑以上之本罪，係累犯，應依
    刑法第47條之規定加重其刑。爰審酌被告之品行、生活狀況
    、智識程度及其犯罪之動機、目的、手段、所生危害，其因
    一時貪念失慮，致罹刑章，犯後已坦承犯行，態度良好等一
    切情狀，量處如主文所示之刑，並諭知易科罰金之折算標準
    ，以示懲儆。
四、扣案如附表編號三所示信用卡之信用卡簽帳單持卡人存根聯
    1 紙（參偵查卷第26頁），係被告於刷卡消費後，特約商店
    所交付予被告收執之持卡人存根聯，該紙存根聯已屬被告所
    有，且係被告因行使偽造私文書及詐欺取財犯罪所得之物，
    應依刑法第38條第1 項第3 款之規定宣告沒收；而該紙信用
    卡簽帳單持卡人存根聯上偽造之「甲○○」署名1 枚，係附
    著於該紙信用卡簽帳單持卡人存根聯上，因該紙信用卡簽帳
    單持卡人存根聯已依法宣告沒收，有如前述，故該紙信用卡
    簽帳單持卡人存根聯上被告所偽造之「甲○○」署押1 枚，
    自毋庸另為重覆沒收之諭知；又未扣案如附表編號三所示信
    用卡之信用卡簽帳單特約商店存根聯上偽造之「甲○○」署
    名1 枚，尚無證據證明業已滅失，應依刑法第219 條之規定
    宣告沒收。
據上論斷，應依刑事訴訟法第273條之1第1項、第299條第1 項前
段，刑法第28條、第320條第1項、第216條、第210條、第339 條
第1項、第55條後段、第47條、第41條第1項前段、第38條第1 項
第3款、第219條，罰金罰鍰提高標準條例第1條前段、第2條，判
決如主文。
本案經檢察官林俊儀提起公訴，檢察官丙○○到庭執行職務。
中    華    民    國      94    年    1   月    21    日
                          刑事第十庭法  官  高  奕  驤
以上正本證明與原本無異。
如不服本判決，應於判決送達後10日內，向本院提出上訴狀。
                                    書記官  廖  舜  宜
中    華    民    國      94    年    1   月    21    日
附錄本案論罪科刑法條全文：
中華民國刑法第320條
意圖為自己或第三人不法之所有，而竊取他人之動產者，為竊盜
罪，處五年以下有期徒刑、拘役或五百元以下罰金。
意圖為自己或第三人不法之利益，而竊佔他人之不動產者，依前
項之規定處斷。
前二項之未遂犯罰之。
中華民國刑法第216條
行使第二百十條至第二百十五條之文書者，依偽造、變造文書或
登載不實事項或使登載不實事項之規定處斷。
中華民國刑法第210條
偽造、變造私文書，足以生損害於公眾或他人者，處五年以下有
期徒刑。
中華民國刑法第339條
意圖為自己或第三人不法之所有，以詐術使人將本人或第三人之
物交付者，處五年以下有期徒刑、拘役或科或併科一千元以下罰
金。
以前項方法得財產上不法之利益或使第三人得之者，亦同。
前二項之未遂犯罰之。
附表：
┌──┬─────────┬────┬─────────┬────┐
│編號│ 發卡銀行         │持卡人  │  卡    號        │卡　別  │
├──┼─────────┼────┼─────────┼────┤
│ 一 │ 華南商業銀行     │甲○○  │0000000000000000  │ＶＩＳＡ│
├──┼─────────┼────┼─────────┼────┤
│ 二 │ 中國信託商業銀行 │甲○○  │0000000000000000  │ＶＩＳＡ│
├──┼─────────┼────┼─────────┼────┤
│ 三 │ 富邦銀行         │甲○○  │0000000000000000  │ＶＩＳＡ│
└──┴─────────┴────┴─────────┴────┘
